臺灣苗栗地方法院刑事判決　　　　　　　 95年度易字第792號
公　訴　人　臺灣苗栗地方法院檢察署檢察官
被　　　告　乙○○
上列被告因公然侮辱案件，經檢察官提起公訴（95年度偵字第45
30號），本院判決如下：
    主  文
乙○○犯公然侮辱罪，處罰金新台幣陸仟元，如易服勞役以新臺
幣壹仟元折算壹日。
　　事  實
一、乙○○因認為甲○○與其夫張永秀通姦，乃於民國95年4 月
    21日上午10時許左右，前往甲○○位於苗栗縣頭份鎮○○里
    ○○路256 號四季私房料理餐廳之工作地點，找甲○○談判
    ，其後雙方發生爭吵。乙○○心生不滿，遂基於公然侮辱之
    犯意，在四季私房料理餐廳客人用餐處之公眾得出入處所，
    以「不要臉的女人」等語，辱罵甲○○。嗣經甲○○報警處
    理，始查獲上情。
二、案經甲○○訴由苗栗縣警察局頭份分局報請臺灣苗栗地方法
    院檢察署檢察官偵查起訴。
    理  由
一、按被告以外之人於審判外之陳述，雖不符前4 條之規定，而
    經當事人於審判程式同意作為證據，法院審酌該言詞陳述或
    書面陳述作成時之情況，認為適當者，亦得為證據。當事人
    、代理人或辯護人於法院調查證據時，知有第159 條第1 項
    不得為證據之情形，而未於言詞辯論終結前聲明異議者，視
    為有前項之同意。刑事訴訟法第159 條之5 定有明文。查被
    告及檢察官於言詞辯論終結前，對於卷內被告以外之人之警
    詢筆錄等證據，均未聲明異議，應視為被告已同意以之作為
    證據，且經本院審酌後，認無不適當之情形，則本院調查之
    卷內證據均有證據能力，合先敘明。
二、訊據被告乙○○固不否認有於95年4 月21日上午10時許左右
    ，前往甲○○位於苗栗縣頭份鎮○○里○○路256 號四季私
    房料理餐廳之工作地點，找甲○○談論等情，惟矢口否認有
    以言語辱罵甲○○，辯稱：當天伊是因為甲○○與伊的老公
    來往，所以才去餐廳找甲○○，伊是好意想要跟她說，伊先
    生外面有很多女人，不只她一個等語。經查：
  (一)被告於95年4 月21日上午10時許左右，前往苗栗縣頭份鎮○○里○○路256 號四季私房料理餐廳內找甲○○，並在該餐
    廳客人用餐處，以「不要臉的女人」等語辱罵甲○○一節，
    業經被告於警詢供稱：我於95年4 月21日上午約10時許，前
    往苗栗縣頭份鎮○○里○○路256 號四季私房料理餐廳找甲○○，我跟她坐在餐廳前面桌子等語（見95年度偵字第4530
    號偵查卷第6 至7 頁）。證人丙○○於警詢時證稱：我有聽
    到乙○○罵甲○○不要臉的女人等語（見偵查卷第17頁），
    證人丙○○於本院審理時證稱：被告有罵甲○○不要臉，當
    時應該是我們上班沒多久約9 、10點，被告來時門沒有關，
    早上有人會來補飲料、送東西，任何人都可以進進出出，被
    告就是在餐廳客人用餐的地方講那句不要臉，客人用餐的地
    方在餐廳大門一進來的地方（見本院卷第49至50頁）。證人
    即告訴人甲○○於本院審理時證稱：被告懷疑我與她先生有
    染，於95年4 月21日來找我，被告在餐廳用餐的地方罵我「
    不要臉的女人」，我沒有聽到被告說「已經放過妳很多次，
    妳有來糾纏我老公」當時餐廳門是開著，有客人會來訂桌，
    看場地等語（見本院卷第53至54頁）。足認被告有於95年4
    月21日上午10時許左右，前往苗栗縣頭份鎮○○里○○路25
    6 號四季私房料理餐廳內找甲○○，並在該餐廳客人用餐處
    之公眾得出入場所，以「不要臉的女人」等語辱罵甲○○。
  (二)證人即四季私房料理餐廳老闆涂秀英雖於本院證稱：只聽到
    被告對甲○○講「妳這個女人」，沒有聽到「不要臉」等語
    （見本院卷第58頁）。然涂秀英於本院復證稱：對被告與甲○○講的話不是很清楚，被告與甲○○交談時，丙○○距離
    她們比較近，我比較遠，她們交談時我在忙自己的事情等語
    （見本院卷第56至57頁）。又參諸證人涂秀英於警詢時證稱
    ：沒有看見他們如何爭執，更沒有聽到它們之間的情形，因
    為不清楚它們之間的情形，所以無從作證等語（見95年度偵
    字第4530號偵查卷第20頁）。足見證人涂秀英所稱未聽見被
    告以「不要臉的女人」辱罵甲○○，係因證人涂秀英專心於
    自己之工作，而未全程聽聞被告與甲○○之對話，是證人涂
    秀英於本院證述，尚不足採為有利於被告之認定。
  (三)再者，被告於本院雖辯稱：是好意去跟甲○○講，伊先生在
    外面的女人不只她一人，未以「不要臉」辱罵甲○○等語。
    然被告於偵查中供稱：因為之前甲○○跟我老公通姦被我抓
    到，去找她，是因為我要跟她說，只要她認錯，我願意原諒
    她，甲○○撥打電話，我以為她要打給我老公，所以才去阻
    止她，我要接她的手機過來聽，她不給我等語（見95年度偵
    字第4530號偵查卷第27至28頁）。是被告與甲○○在四季私
    房料理餐廳談話時，被告係要求甲○○道歉，且2 人確有爭
    執，而非如被告所辯係好意規勸甲○○，是被告所辯不足採
    信。
三、論罪科刑：
  (一)被告行為後，刑法於94年2 月2 日修正公布，95年7 月1 日
    施行，而刑法施行法亦於95年6 月14日增訂第1 條之1 。
    罰金刑部分，刑法分則編各罪所定罰金刑之貨幣單位原為銀
    元，修正前刑法第33條第5 款規定：「罰金：1 元（銀元）
    以上。」，而依罰金罰鍰提高標準條例規定，就72年6 月26
    日前修正之刑法部分條文罰金數額提高2 至10倍，其後修正
    者則不提高倍數，並依現行法規所定貨幣單位折算新臺幣條
    例規定，以銀元1 元折算新臺幣3 元；修正後刑法第33條第
    5 款規定：「罰金：新臺幣1000元以上，以百元計算之。」
    刑法第33條第5 款所定罰金貨幣單位經修正為新臺幣後，刑
    法分則各罪所定罰金刑之貨幣單位亦應配合修正為新臺幣，
    為使刑法分則編各罪所定罰金之最高數額與刑法修正前趨於
    一致，乃增訂刑法施行法第1 條之1 ：「中華民國94年1 月
    7 日刑法修正施行後，刑法分則編所定罰金之貨幣單位為新
    臺幣。94年1 月7 日刑法修正時，刑法分則編未修正之條文
    定有罰金者，自94年1 月7 日刑法修正施行後，就其所定數
    額提高為30倍。但72年6 月26日至94年1 月7 日新增或修正
    之條文，就其所定數額提高為3 倍。」從而，刑法分則編各
    罪所定罰金刑之最高數額，於上開規定修正後並無不同，惟
    修正後刑法第33第5 款所定罰金刑最低數額，較之修正前提
    高，自以修正前刑法第33條第5 款規定，較有利於被告。
    關於罰金易服勞役部分，被告行為時，刑法第42條第2 項前
    段規定：「易服勞役以1 元以上3 元以下折算1 日。」又被
    告行為時之易服勞役折算標準，業據廢止前罰金罰鍰提高標
    準條例第2 條前段規定，就其原定數額提高為100 倍折算1
    日，則被告行為時之易服勞役折算標準，應以銀元30 0元折
    算1 日，即新臺幣900 元折算1 日。惟新修正刑法第42條第
    3 項前段規定：「易服勞役以新臺幣1 千元、2 千元或3 千
    元折算1 日。」比較修正前、後之易服勞役折算標準，以修
    正後之規定較有利於被告。又易刑處分，非關主、從刑或刑
    之加重、減輕、免除等事項，故無與刑之加重減輕整體適用
    法律之必要（參見臺灣高等法院暨所屬法院95年法律座談會
    刑事類提案第7 號研討結果），爰依刑法第2 條第1 項後段
    規定，適用修正後之刑法第42條第3 項前段規定，定其罰金
    易服勞役之折算標準。
  (二)核被告所為，係犯刑法309 條第1 項公然侮辱罪。爰審酌被
    告素行良好，未曾受有期徒刑以上刑之宣告，有臺灣高等法
    院被告前案紀錄表1 紙附卷可稽，本件乃因被告認告訴人與
    其夫通姦，而前與告訴人理論，而告訴人亦稱：上次到法院
    開庭時，是由被告之夫張永秀開車載來，其與張永秀通姦的
    案子在新竹地院審理中（見本院卷第54頁），被告因認婚姻
    遭告訴人破壞，而於爭執過程中一時激動，方將「不要臉的
    女人」之話語脫口而出，另考量其行為對於告訴人名譽造成
    之干擾及危害程度，且迄今尚未與告訴人達成和解等一切情
    狀，量處如主文所示之刑，並依修正後刑法第42條第3 項前
    段規定諭知易服勞役之折算標準。
據上論斷，應依刑事訴訟法第299 條第1 項前段，刑法第2 條第
1 項、第309 條第1 項、第42條第3 項前段，刑法施行法第1條
之1 ，判決如主文。
本案經檢察官蕭慶賢到庭執行職務。
中　　華　　民　　國　　96　　年　　2 　　月　　1 　　日
                  刑事第三庭    審判長法　官  柳章峰
                                      法  官  呂曾達
                                      法  官　吳國聖
以上正本與原本無異。
如不服本判決，應於判決送達後10日內向本院提出上訴狀（應附
繕本）。告訴人或被害人如對於本判決不服者，應具備理由請求
檢察官上訴，其上訴期間之計算係以檢察官收受判決正本之日期
為準。
         　　                     　　書記官　歐明秀
中　　華　　民　　國　　96　　年　　2 　　月　　1 　　日
論罪法條：
中華民國刑法第309條
（公然侮辱罪）
公然侮辱人者，處拘役或 3 百元以下罰金。
以強暴犯前項之罪者，處 1 年以下有期徒刑、拘役或 5 百元以
下罰金。
